【裁判字號】    97,交易,717
【裁判日期】    971226
【裁判案由】    過失致死
【裁判全文】
臺灣臺中地方法院刑事判決             97年度交易字第717號
公  訴  人  臺灣臺中地方法院檢察署檢察官
被      告  甲○○
上列被告因過失致死案件，經檢察官提起公訴（97年度偵字第24
770號），本院判決如下：
    主    文
甲○○因過失致人於死，處有期徒刑伍月，如易科罰金，以新臺
幣壹仟元折算壹日，緩刑貳年。
    犯罪事實
一、甲○○於民國九十七年九月四日下午五時三十九分許，騎乘
    車號ＪＫＪ─７７２重型機車沿台中縣霧峰鄉○○○路由南
    往北方向行駛時，本應注意車前狀況，並隨時採取必要之安
    全措施；及應注意汽車超車時，應於前車左側保持半公尺以
    上之間隔超過，行至安全距離後，再駛入原行路線，而依當
    時情形，又無不能注意之情事，竟疏於注意，於行經前開中
    投東路５．４公里處，欲超越同向右側由劉文克所騎乘之電
    動腳踏車時，因右眼遭異物侵入，乃將控制機車油門之右手
    舉起，而不慎擦撞前開由劉文克所騎乘之電動腳踏車，致劉
    文克人車倒地，劉文克因而受有急性右側硬腦膜下腔血腫、
    瀰漫性創傷型蜘蛛網膜下腔出血、頭皮挫傷合併撕裂傷、胸
    部挫傷合併血氣胸、左側３-５肋骨骨折、左側肩峰密閉式
    骨骨折、肢體多處挫傷、水腦症及肺炎合併急性成人窘迫症
    候群等傷害，經送醫急救後，延至九十七年九月十六日晚上
    十一時五十七分許死亡。
二、案經劉文克之子丙○○提出告訴暨由臺灣臺中地方法院檢察
    署檢察官相驗後自動檢舉偵查起訴。
    理    由
壹、證據能力方面
一、按卷附之道路交通事故調查報告表（一）、（二）、道路交
    通事故現場圖、肇事現場草圖、台中縣警察局霧峰分局霧峰
    交通分隊處理道路交通事故談話紀錄表、被害人之診斷證明
    書、臺灣臺中地方法院檢察署相驗筆錄、相驗屍體證明書、
    法醫驗斷書各一份等件，被告及檢察官均未於本院辯論終結
    前聲明異議，本院審酌前開言詞及書面陳述作成時之情況均
    屬正常，無何違法取證之情事，且與本案相關之待證事實具
    有關連性，認適當作為證據，依刑事訴訟法第一百五十九條
    之五第二項之規定，均具有證據能力。
二、次按傳聞法則乃對於被告以外之人於審判外之言詞或書面陳
    述而為之規範。卷附現場及車損照片，乃以科學、機械之方
    式，對於當時狀況所為忠實且正確之紀錄，性質上並非供述
    證據，應無刑事訴訟法第一百五十九條第一項規定之適用，
    與本案待證事實具有自然之關聯性，且無證據證明係違法取
    得之物，依法自得作為證據。
貳、得心證之理由
一、上揭事實，業據被告甲○○坦承不諱，且有道路交通事故調
    查報告表（一）、（二）、道路交通事故現場圖、肇事現場
    草圖、台中縣警察局霧峰分局霧峰交通分隊處理道路交通事
    故談話紀錄表、被害人之診斷證明書、臺灣臺中地方法院檢
    察署相驗筆錄、相驗屍體證明書、法醫驗斷書各一份等件附
    卷可佐。而被害人劉文克因本件車禍，受有急性右側硬腦膜
    下腔血腫、瀰漫性創傷型蜘蛛網膜下腔出血、頭皮挫傷合併
    撕裂傷、胸部挫傷合併血氣胸、左側３-５肋骨骨折、左側
    肩峰密閉式骨骨折、肢體多處挫傷、水腦症及肺炎合併急性
    成人窘迫症候群等傷害，嗣後不治死亡，業經臺灣臺中地方
    法院檢察署檢察官督同檢驗員相驗屬實，並有相驗筆錄、相
    驗屍體證明書、驗斷書各一份、相驗屍體相片等附卷可憑。
    按，汽車行駛時，駕駛人應注意車前狀況，並隨時採取必要
    之安全措施；又汽車超車時，應於前車左側保持半公尺以上
    之間隔超過，行至安全距離後，再駛入原行路線，道路交通
    安全規則第九十四條第三項、第一百零一條第一項第五款分
    別定有明文。被告駕駛車輛自應注意及此規定，而依卷附之
    道路交通事故調查報告表（一）所載，本件事故發生當時天
    候路況，又無不能注意之情形，竟疏末注意，於行經前開中
    投東路５．４公里處時，未注意車前狀況，並隨時採取必要
    之安全措施，及於超車時，並未與前車左側保持半公尺以上
    之間隔超過後，再駛入原行路線，而擦撞被害人劉文克所騎
    乘之電動腳踏車，以致肇事，致被害人劉文克受傷死亡，被
    告之駕車失當行為，顯有過失。再以，被害人劉文克係因本
    件交通事故造成上開如事實欄所示之傷害而死亡，亦有相驗
    屍體證明書、驗斷書、相驗筆錄等附卷可參。是被害人劉文
    克因本件車禍死亡與被告之過失行為間是有相當因果關係，
    堪以認定。本件事證明確，被告犯嫌洵堪認定。
二、核被告甲○○所為，係犯刑法第二百七十六條第一項之過失
    致人於死罪。本件事故發生後，處理員警前往醫院調查時，
    被告承認其為肇事人，此經台中縣警察局霧峰分局霧峰交通
    分隊警員黃奇生於本院審理時證述明確，被告於肇事後，尚
    未有偵查權限之公務員發覺前，既已主動向前往處理之員警
    表明其為肇事人，並接受裁判，符合自首要件，應依刑法第
    六十二條前段規定減輕其刑。爰審酌被告之過失程度、被害
    人劉文克因此死亡，對其家屬產生無以回復之損害，被告犯
    後坦承犯行，態度良好等一切情狀，量處如主文所示之刑，
    並諭知易科罰金之折算標準。末查，被告前並無犯罪紀錄，
    此有臺灣高等法院被告前案紀錄表附卷可查，被告於犯後坦
    承犯行，亦與被害人家屬達成和解，總計賠償二百萬元，此
    經被害人家屬即告訴人丙○○於本院審理時供述屬實，是本
    院認被告經此教訓，當知所警惕，信無再犯之虞，本院認對
    其所宣告之刑以暫不執行為適當，爰併予宣告緩刑二年，以
    勵自新。
三、據上論斷，應依刑事訴訟法第二百九十九條第一項前段，刑
    法第二百七十六條第一項、第六十二條前段、第四十一條第
    一項前段、第七十四條第一項第一款，刑法施行法第一條之
    一第一項、第二項前段，判決如主文。
本案經檢察官乙○○到庭執行職務。
中    華    民    國    97    年    12    月    26    日
                  刑事第二庭    法  官  曾佩琦
以上正本證明與原本無異。
如不服本判決，應於收受送達後十日內向本院提出上訴書狀（應
敘述具體理由並附繕本）。
上訴書狀如未敘述理由，應於上訴期間屆滿後二十日內補提理由
書於本院。
                                書記官  林念慈
中    華    民    國    97    年    12    月    26    日
附錄本案論罪科刑法條：
【刑法第二百七十六條第一項】
  因過失致人於死者，處二年以下有期徒刑、拘役或二千元以下
  罰金。


司法院資訊處製作；財團法人民間司法改革基金會備份。
